臺灣宜蘭地方法院刑事判決
110年度訴字第247號
公  訴  人  臺灣宜蘭地方檢察署檢察官
被      告  黃俊凱


            戴榮輝



            林坤寶


            林耿立


上  一  人
選任辯護人  柯士斌律師
上列被告等因傷害等案件，經檢察官提起公訴（110年度偵字第2
400號），本院判決如下：
    主  文
丙○○共同犯傷害罪，處有期徒刑貳月，如易科罰金，以新臺幣壹
仟元折算壹日。
丁○○共同犯傷害罪，處有期徒刑貳月，如易科罰金，以新臺幣壹
仟元折算壹日。
甲○○共同犯傷害罪，處拘役肆拾日，如易科罰金，以新臺幣壹仟
元折算壹日。
乙○○犯傷害罪，處拘役參拾日，如易科罰金，以新臺幣壹仟元折
算壹日。
    犯罪事實
一、丙○○與乙○○於民國110年2月7日22時40分許發生口角，丙○○
    、乙○○遂各基於傷害之犯意徒手拉扯互毆，過程中丁○○、甲○○見狀相續與丙○○共同基於傷害人身體之犯意聯絡，亦以徒
    手毆打乙○○，致乙○○受有右側頭皮挫傷3×3公分、左額挫傷6
    ×2公分、2×2公分、右手掌撕裂傷3公分等傷害，丙○○受有頭
    皮挫傷之傷害。
二、案經丙○○、乙○○訴由宜蘭縣政府警察局宜蘭分局報告臺灣宜
    蘭地方檢察署檢察官偵查起訴。
    理  由
壹、程序部分
    本判決所引用傳聞證據之證據能力，當事人於本院審理程序
    中均表示同意有證據能力（見本院卷第221頁至第229頁）。
    基於尊重當事人對於傳聞證據之處分權，及證據資料愈豐富
    愈有助於真實發現之理念，審酌該等證據作成時並無違法取
    證或顯不可信之瑕疵，以之作為證據應屬適當，依刑事訴訟
    法第159條之5規定及最高法院104年度第3次刑事庭會議決議
    意旨，認該等證據資料均有證據能力。至本判決所引之非供
    述證據，與本案均有關連性，亦無證據證明係實施刑事訴訟
    程序之公務員以不法方式所取得，依刑事訴訟法第158條之4
    之反面解釋，當有證據能力。
貳、實體部分
一、訊據被告兼告訴人丙○○、丁○○、甲○○（下稱丙○○、丁○○、甲○○）對於上開犯罪事實坦承不諱；被告兼告訴人乙○○（下稱
    乙○○）固坦承其於上開時、地與丁○○、丙○○、甲○○發生口角
    等情，惟矢口否認有何傷害犯行，辯稱：我是被丁○○、丙○○
    、甲○○圍毆，我沒有毆打他們云云；辯護人則以：乙○○於案
    發當時雖然有揮手，但並沒有打到丙○○，乙○○僅被動挨打，
    並未毆打丁○○、丙○○、甲○○成傷，且丙○○之陳述亦與其所提
    出之診斷證明書不符等語，為乙○○辯護。惟查：
　㈠丙○○、丁○○、甲○○涉犯上開傷害犯行，乙○○於上開時、地與
    丁○○、丙○○、甲○○發生衝突等情，業據丙○○、丁○○、甲○○於
    本院審理中坦承不諱（見本院卷第165頁），亦據乙○○於警
    詢、偵查及本院審理中供述在卷（見警卷第2頁至第7頁、偵
    卷第26頁至第27頁、本院卷第103頁至第109頁），並有國立
    陽明交通大學附設醫院110年2月8日診字第1100003425號診
    斷證明書（見警卷第15頁）在卷可稽，足認丙○○、丁○○、甲○○、乙○○上開供述與事實相符，此部分之事實，首堪認定。
　㈡丙○○因乙○○之行為而受有上開傷害之情，業據丙○○於警詢、
    偵查中陳稱：案發當日我跟乙○○起爭執，乙○○先用身體撞我
    ，我把乙○○推開，乙○○就過來打我一拳，甲○○過來擋在我跟
    乙○○中間，後來丁○○過來也跟乙○○起爭執進而互毆，我跟甲○○也加入打乙○○等語（見警卷第8頁至第10頁、偵卷第26頁
    至第27頁）；於本院審理中陳稱：於監視器錄影畫面時間22
    時40分29秒時我有遭乙○○打到頭部左側太陽穴位置等語（見
    本院卷第166頁至第167頁）；丁○○、丙○○於警詢、偵查及本
    院審理中陳稱：丁○○、丙○○、甲○○是與乙○○互毆等語（見警
    卷第13頁至第15頁、偵卷第26頁至第27頁、本院卷第105頁
    ）。再經本院當庭勘驗監視器錄影畫面，結果為：
　　5.畫面時間【22：40：27】：
　　  丙○○與乙○○在攤位前道路上面對面站立，後乙○○往前朝地
      上的垃圾袋看過去，同時往前移動。此時丙○○與乙○○之胸
      、腹部接觸，丙○○以雙手推乙○○之胸部，接著乙○○以雙手
      推丙○○之手臂及胸部，雙方發生爭執。
　　6.畫面時間【22：40：29】：
　　  甲○○見狀嘗試阻擋在丙○○與乙○○之間（甲○○此時手提2包
      垃圾袋），乙○○越過甲○○之右手臂上方，趁空隙以右手向
      丙○○之臉部左側揮打1拳，後丙○○與乙○○持續對話，而甲○○仍繼續阻擋在丙○○與乙○○之間，阻止其2人爭執。（見本
      院卷第166頁至第167頁）
　　自上開勘驗結果可見乙○○確朝丙○○之臉部左側揮打1拳，且
    丙○○於案發後旋即於110年2月8日2時24分許至國立陽明交通
    大學附設醫院就診，經診斷受有頭皮挫傷之傷勢，亦有國立
    陽明交通大學附設醫院110年2月8日診字第1100003426號診
    斷證明書在卷可稽（見警卷第16頁），亦與丙○○上開陳述受
    毆打部位及本院勘驗結果相符，益徵丙○○所受上開傷勢係因
    乙○○上開行為所致，至為灼然。是乙○○辯稱並未毆打丙○○云
    云，以及辯護人所稱上開行為並未揮打到丙○○云云，均無可
    採。
　㈢又丙○○、丁○○、甲○○、乙○○均為智識成熟之成年人，對於其
    等徒手互相拉扯毆打，可能造成他人受傷乙情，應無不知之
    理，其等猶於口角衝突之際為前開行為，其主觀上具傷害之
    故意至明。
　㈣另按共同實施犯罪行為之人，在合同意思範圍以內，各自分
    擔犯罪行為之一部，相互利用他人之行為，以達其犯罪之目
    的者，即應對於全部所發生之結果，共同負責。又按共同正
    犯之行為人已形成一個犯罪共同體，彼此相互利用，並以其
    行為互為補充，以完成共同之犯罪目的。故其所實行之行為
    ，非僅就自己實行之行為負其責任，並在犯意聯絡之範圍內
    ，對於他共同正犯所實行之行為，亦應共同負責，此即所謂
    「一部行為全部責任」之法理；又刑法之「相續共同正犯」
    ，就基於凡屬共同正犯對於共同犯意範圍內之行為均應負責
    ，而共同犯意不以在實行犯罪行為前成立者為限，若了解最
    初行為者之意思，而於其實行犯罪之中途發生共同犯意而參
    與實行者，亦足成立；故對於發生共同犯意以前其他共同正
    犯所為之行為，苟有就既成之條件加以利用而繼續共同實行
    犯罪之意思，則該行為即在共同意思範圍以內，應共同負責
    （最高法院100年度台上字第5925號、98年度台上字第7972
    號判決意旨參照）。查丁○○於案發當時為丙○○、甲○○於東門
    夜市擺設攤位之雇主，丙○○、乙○○因擺設攤位之事發生口角
    進而互毆，丁○○、甲○○見狀，竟亦以徒手毆打乙○○，是丙○○
    、丁○○、甲○○間顯有彼此利用、互為補充，以達成傷害乙○○
    之目的。從而，丙○○、丁○○、甲○○就傷害乙○○之犯行顯有犯
    意聯絡、行為分擔，而均為共同正犯，亦堪認定。
　㈤綜上，本件事證明確，丙○○、丁○○、甲○○、乙○○上開犯行均
    堪認定，俱應予依法論科。
二、論罪
　㈠核丙○○、丁○○、甲○○、乙○○所為，均係犯刑法第277條第1項
    之傷害罪。
　㈡丙○○、丁○○、甲○○數次毆打乙○○之傷害行為，皆係出於同一
    犯意，於同一地點、密切接近之時間內，侵害同一身體法益
    ，各行為之獨立性薄弱，依一般社會通念，應評價為數個舉
    動之接續進行，各為接續犯，均應論以一罪。
　㈢丙○○、丁○○、甲○○就上開犯行有犯意聯絡及行為分擔，應論
    以共同正犯。
三、爰審酌丙○○、丁○○、甲○○、乙○○均為智識成熟之人，竟未思
    以理性溝通及相互包容之方式處理糾紛，僅因細故即相互以
    徒手方式傷害，並致丙○○、乙○○受有如犯罪事實欄所載之傷
    害，所為實有不該；兼衡丙○○、丁○○、甲○○於本院審理中坦
    承犯行，乙○○否認犯行，丁○○專科畢業之智識程度，已婚，
    育有3名未成年子女，目前經營章魚燒攤位之家庭經濟狀況
    ，丙○○專科肄業之智識程度，未婚，目前從事雜工等家庭經
    濟狀況，甲○○高中畢業之智識程度，已婚，育有2名未成年
    子女，目前為章魚燒攤員工之家庭經濟狀況，乙○○大學畢業
    之智識程度，未婚，目前無業之家庭經濟狀況等一切情狀，
    分別量處如主文所示之刑，以資警惕。
四、不另為無罪諭知部分
　㈠公訴意旨另以：丙○○、丁○○、甲○○上開犯行，亦致乙○○之眼
    鏡、攤位設備及攤位上的飲料約15杯紅茶與果汁受到毀損；
    乙○○上開犯行亦致丁○○受有肩頸痠痛、手臂紅腫、瘀青等傷
    害，丙○○受有右前臂挫傷等傷害，甲○○受有右手臂瘀青、挫
    傷、肩頸痠痛等傷害。因認丙○○、丁○○、甲○○上開犯行亦涉
    犯刑法第354條之毀損罪，乙○○上開犯行亦涉犯刑法第277條
    第1項之傷害罪等語。
　㈡按犯罪事實應依證據認定之，無證據不得認定犯罪事實；不
    能證明被告犯罪者，應諭知無罪之判決，刑事訴訟法第154
    條第2項、第301條第1項分別定有明文。又事實之認定，應
    憑證據，如未能發現相當證據，或證據不足以證明，自不能
    以推測或擬制之方法，為裁判基礎；且認定不利於被告之事
    實須依積極證據，苟積極證據不足為不利於被告事實之認定
    時，即應為有利於被告之認定；另認定犯罪事實所憑之證據
    ，雖不以直接證據為限，間接證據亦包括在內，然而無論直
    接或間接證據，其為訴訟上之證明，須達於通常一般之人均
    不致有所懷疑，而得確信其為真實之程度者，始得據為有罪
    之認定。又告訴人之告訴，係以使被告受刑事訴追為目的，
    是其陳述是否與事實相符，仍應調查其他證據以資審認；再
    被害人之陳述固得為證據資料，然被害人與被告係立於相反
    立場，其所述被害情形，難免不盡實而有虛偽性之危險；故
    被害人之陳述，除須無瑕疵可指外，尚應調查其他必要之證
    據，以察其是否與事實相符，亦即尚須有補強證據以擔保其
    真實性，始得採為斷罪之依據。另檢察官對於起訴之犯罪事
    實，應負提出證據及說服之實質舉證責任，倘其所提出之證
    據，不足為被告有罪之積極證明，或其指出證明之方法，無
    從說服法院以形成被告有罪之心證，基於無罪推定之原則，
    自應為被告無罪判決之諭知。
　㈢公訴意旨認丙○○、丁○○、甲○○、乙○○涉犯上開罪嫌，無非係
    以丙○○、丁○○、甲○○、乙○○之供述，丙○○提供之診斷證明書
    、丁○○、甲○○提供之健新筋骨整復中心消費紀錄、乙○○提供
    受損物品照片等件，為其主要論據。
　㈣訊據丙○○、丁○○、甲○○固坦承於上開時、地與乙○○發生爭執
    進而互毆等情，惟均堅詞否認有何毀損犯行，丁○○辯稱：乙○○之物品毀損是丙○○所為，與我無關，我認為乙○○的眼鏡並
    未損壞等語；甲○○辯稱：後面我去倒垃圾，毀損的部分我不
    知情，我認為乙○○的眼鏡並未損壞等語；丙○○辯稱：飲料是
    我跟乙○○爭吵的時候撞倒的，我認為乙○○的眼鏡並未損壞等
    語；乙○○固坦承於上開時、地與丁○○、丙○○、甲○○發生爭執
    ，惟堅詞否認有何傷害犯行，辯稱：案發當時我是被圍毆，
    並未毆打丁○○、丙○○、甲○○等語。經查：
　　⒈案發當日丙○○、丁○○、甲○○、乙○○發生爭執，丙○○、丁○○
      、甲○○毆打乙○○等情，業據本院認定如前。乙○○攤位之飲
      料於乙○○與丙○○爭執過程中打翻流出之情，業據乙○○、丙○○、丁○○陳述在卷（見警卷第3頁、本院卷第105頁、第23
      0頁），並據本院當庭勘驗屬實（見本院卷第169頁），上
      開事實均堪認定。
　　⒉乙○○雖於110年2月19日警詢中陳稱：丁○○、丙○○、甲○○毆
      打我後，丙○○又衝過來毀損我15杯左右的飲料等語（見警
      卷第3頁）；於110年3月19日警詢中陳稱：我被丁○○、丙○○、甲○○毆打當時，眼鏡也被打歪、打掉等語（見警卷第6
      頁）；於偵查中陳稱：丁○○、丙○○、甲○○於毆打我時有毀
      損我的眼鏡等語（見偵卷第26頁至第27頁）；於本院審理
      中陳稱：我的眼鏡鼻樑架的墊片被打掉一個，鏡框部分有
      變形，我戴起來不舒服，丙○○在我的攤位推我之後，往後
      退撞到我的冰箱，導致冰箱上的飲料掉下來流出等語（見
      本院卷第230頁）。然觀本院勘驗本件案發過程，均僅見
      丁○○、丙○○、甲○○、乙○○互毆之過程，雖丁○○、丙○○、甲○○確有毆打乙○○之頭部，然未必均能造成眼鏡損壞，亦未
      見丁○○、丙○○、甲○○有毀損乙○○眼鏡之行為（見本院卷第
      166頁至第170頁）；再者，乙○○既稱眼鏡鏡框部分有變形
      、鼻樑墊掉落，然眼鏡衡情為一般人隨身配戴之物，現場
      監視器錄影畫面亦可見乙○○於案發時有配戴眼鏡，於互毆
      過程中一度未配戴眼鏡，其後有再配戴眼鏡（見本院卷第
      168頁至第169頁），是乙○○之眼鏡若於本件案發過程中受
      毀損，乙○○於案發後10餘日之110年2月19日警詢中即應提
      出，然乙○○竟遲至110年3月19日方表示「案發當日眼鏡有
      被打歪」，於110年4月19日偵查中表示「今天是因為我回
      去之後發現我的眼鏡也被損壞，所以就是一面傷害一面毁
      損我的眼鏡，今天加告丙○○、甲○○、丁○○傷害加毁損，就
      是傷害我的身體時加害毁損我的眼鏡」等語（見偵卷第26
      頁至第27頁），是難僅以乙○○ 單一指述，遽認其眼鏡鏡
      框歪斜及鼻樑墊掉落之情形為丁○○、丙○○、甲○○本案犯行
      所致。
　　⒊依丙○○、乙○○上開陳述，可知丙○○係與乙○○發生衝突過程
      中，身體不慎撞倒乙○○置放於攤位之飲料，是難認丙○○就
      飲料打翻流出部分，有何毀損之故意。而上開飲料打翻流
      出係因丙○○之行為所致，均據乙○○、丙○○陳述如前，則直
      接導致飲料打翻流出之丙○○既就此部分並無毀損故意，是
      亦難認並未下手之丁○○、甲○○就此部分與丙○○有何犯意聯
      絡、行為分擔。至公訴意旨所指攤位設備毀損部分，僅見
      乙○○稱本件案發過程中造成冰箱傾斜（見偵卷第30頁、本
      院卷第41頁至第45頁），然未見冰箱有何毀棄、損壞或其
      他不堪用之情形，是均難認丙○○、丁○○、甲○○之本案犯行
      ，尚構成毀損器物罪。
　　⒋甲○○雖於本院審理中稱：於現場監視錄影畫面22時40分30
      秒，乙○○朝丙○○臉部揮拳時，我的右手臂有被乙○○揮到等
      語（見本院卷第167頁），丁○○於警詢及偵查中稱因與乙○○互毆而受有上開傷害等語（見警卷第13頁至第14頁、偵
      卷第26頁至第27頁），然經本院勘驗監視器錄影畫面，結
      果為：
　　　6.畫面時間【22：40：29】：
　　　  甲○○見狀嘗試阻擋在丙○○與乙○○之間（甲○○此時手提2
        包垃圾袋），乙○○越過甲○○之右手臂上方，趁空隙以右
        手向丙○○之臉部左側揮打1拳，後丙○○與乙○○持續對話
        ，而甲○○仍繼續阻擋在丙○○與乙○○之間，阻止其2人爭
        執。
　　（中間略）
　　　10.畫面時間【22：40：55】：
　　　　甲○○與丁○○將乙○○推至左側攤販處（乙○○面朝攤位），
        丁○○此時朝乙○○右後肩揮打1拳，乙○○消失於畫面，丙○○自地上爬起後，朝乙○○揮1拳，甲○○朝乙○○揮2拳。
　　　11.畫面時間【22：40：58】：
　　　　乙○○出現於畫面，此時丙○○朝乙○○之背部揮3拳，甲○○
        朝乙○○之肩頸部揮2拳、胸腹部揮1拳，丁○○朝乙○○之肩
        頸部揮1拳，以膝蓋撞擊乙○○之臀部2下、以腳踢乙○○之
        腹部1下及下半身2下、並以手將乙○○頭部下壓，畫面中
        乙○○之臉部已未見眼鏡。（見本院卷第167頁至第168頁
        ）
　　　是依上開勘驗結果，難認乙○○上開行為有揮打到甲○○之右
      手臂，而綜觀本院就案發過程之勘驗結果（見本院卷第16
      6頁至第169頁），均未見乙○○有其他毆打丁○○、甲○○之行
      為，加以本件案發過程中，丁○○、甲○○、乙○○共同未在監
      視器錄影畫面範圍內之時僅有上開⒑、⒒所示之期間，是於
      短短3秒內，乙○○衡情並無於遭丁○○、丙○○、甲○○共同毆
      打時，再造成丁○○受有「肩頸痠痛、手臂紅腫、瘀青」、
      甲○○受有「右手臂瘀青、挫傷、肩頸痠痛」等多處傷害之
      可能，是難認丁○○、甲○○所受上開傷害係因乙○○本案犯行
      所致。又經本院勘驗上開監視器錄影畫面之結果，並未見
      乙○○毆打丙○○右前臂之行為，是難僅以丙○○之單一指述，
      遽認其所受上開傷害為乙○○本案犯行所致。
　　⒌綜上，依公訴意旨所提前揭證據，尚不足證明丁○○、丙○○
      、甲○○確有公訴意旨所指毀損器物之犯行，以及乙○○之犯
      行尚造成丁○○、丙○○、甲○○受有如公訴意旨所示之傷害，
      本應為丁○○、丙○○、甲○○、乙○○無罪之諭知，惟公訴意旨
      認此部分與前揭經本院論罪科刑之部分有一行為觸犯數罪
      名之裁判上一罪關係，爰不另為無罪之諭知。
五、丁○○雖聲請傳喚證人馮俊福、林建岷、潘慧美到庭作證，欲
    證明丁○○、丙○○、甲○○、乙○○當時對話狀況之情（見本院卷
    第171頁），然丁○○所欲證明上開事實已據丁○○、丙○○、甲○○、乙○○陳述在卷，且本件案發過程亦據本院當庭勘驗完畢
    ，是認無調查之必要，附此敘明。
據上論斷，應依刑事訴訟法第299條第1項前段，刑法第28條、第
277條第1項、第41條第1項前段，刑法施行法第1條之1第1項，判
決如主文。
本案經檢察官吳志成提起公訴，檢察官張學翰到庭執行職務。
中　　華　　民　　國　　111 　年　　1 　　月　　19　　日
                  刑事第五庭  審判長法  官  陳嘉年
                                    法  官  程明慧
                                    法  官  李蕙伶
以上正本證明與原本無異。
本判決為第一審判決，當事人如不服本判決，應於收受送達後20
日內向本院提出上訴書狀（須按他造當事人之人數附繕本）；告
訴人、被害人如不服本判決，應請求檢察官於上訴期間內提出上
訴。若有上訴權人均未提出上訴，待判決確定後本件將送檢察署
執行，檢察署將以傳票或命令告知被告有關執行之事宜，被告勿
庸於收到本判決後即前來本院或檢察署繳納易科罰金或進行其他
執行事項。
                                    書記官  陳靜宜　　　
中　　華　　民　　國　　111 　年　　1 　　月　　19　　日
附錄本案論罪科刑法條：
中華民國刑法第277條
傷害人之身體或健康者，處5年以下有期徒刑、拘役或50萬元以
下罰金。
犯前項之罪，因而致人於死者，處無期徒刑或7年以上有期徒刑
；致重傷者，處3年以上10年以下有期徒刑。